臺灣高雄地方法院刑事判決　　　　　　　　　　　　　九十二年度重訴字第三二號
　　公　訴　人　臺灣高雄地方法院檢察署檢察官
　　被　　　告　丁○○
　　選任辯護人　劉新安律師
　　被　　　告　甲○○
　　右　一　人　癸○○
　　公設辯護人
　　被　　　告　午○○
　　　　　　　　巳○○
右列被告因殺人等案件，經檢察官提起公訴（九十二年度偵字第九六三、一九七九號
），本院判決如左：
    主  文
丁○○連續殺人，處有期徒刑壹拾肆年。
甲○○無罪。
丁○○、午○○、巳○○被訴傷害部分，公訴不受理。
    事  實
一、緣藍國富、午○○、巳○○與李隆志等人於民國九十二年一月一日凌晨五時許，
    在高雄市○○○路一四九號「錢櫃」ＫＴＶ唱歌，至同日早上七時許結束欲離去
    而在一樓結帳時，藍國富遇見前有嫌隙之卯○○與友人在一樓等候包廂唱歌，而
    與卯○○發生口角爭執後離去。惟藍國富離去後心有不甘，在高雄市○○○路「
    大紅屋」茶坊時，交待巳○○以電話找丑○○（經檢察官為不起訴處分確定）、
    乙○○（經檢察官為緩起訴處分確定）前來「大紅屋」茶坊會合，藍國富則自他
    處帶來德國制式華特Ｐ９９九○手槍一支（含彈匣及子彈數發）後，乃由午○○
    駕車，載藍國富、巳○○、丑○○及李隆志（因酒醉在車內睡覺而被檢察官認定
    未涉案），乙○○則一人騎機車，五人共同前往「錢櫃」ＫＴＶ欲找卯○○報復
    。午○○駕車到達「錢櫃」ＫＴＶ附近，於確認卯○○仍在ＫＴＶ一樓等候包廂
    唱歌後，乃將車停在ＫＴＶ斜對面加油站，藍國富則要求乙○○騎車到六合路與
    文武街口等候接應，其並一人獨自攜帶前開槍、彈下車，走向「錢櫃」ＫＴＶ，
    到達ＫＴＶ門前玄關時，先對空鳴一槍，然後以槍口指向卯○○，卯○○見狀乃
    趨前抓住藍國富之手槍，欲將手槍奪下，此時在場與卯○○一同等候包廂之友人
    甲○○、寅○○、子○○及壬○○等人（其等涉嫌殺人部分，業經檢察官為不起
    訴處分確定）見狀，即一同擁上前欲協助卯○○奪下藍國富之手槍，雙方並自「
    錢櫃」ＫＴＶ騎樓前拉扯至中華三路一四七巷巷口（即「錢櫃」ＫＴＶ與「全家
    」便利商店間），拉扯間藍國富又擊發一槍，此時與卯○○一同在場等候包廂之
    另一友人丁○○見狀，竟基於殺人之概括犯意，先自其騎至ＫＴＶ其父親所有之
    機車置物廂內取出其父平時登山使用之摺疊刀一支，並持該摺疊刀上前刺入藍國
    富右胸部，刀刃沿藍國富之右胸第七根肋骨貫穿右側心包膜、右心室，致藍國富
    受有傷口打開為三Ｘ一．二公分，深六．一公分之右胸部刀傷、右胸胸骨第七根
    肋骨被切斷、心包膜有刀刺傷痕跡約三．七Ｘ一．二公分、心臟有刀刺痕跡長一
    ．二公分之刀傷。其時，在斜對面加油站前車內之午○○、巳○○（二人被訴傷
    害部分，業經卯○○、丁○○撤回告訴）、丑○○見多人包圍藍國富，並與藍國
    富拉扯，午○○乃持鋁棒，巳○○持高爾夫球桿，丑○○則徒手下車欲上前欲解
    圍，而午○○、巳○○二人並分持鋁棒、高爾夫球桿，揮向包圍藍國富之人，藍
    國富因而得以掙脫，隨即負傷持槍跑向中華三路一四七巷巷內逃離現場，並沿該
    巷經文武一街到達該街與六合路路口與乙○○會合。乙○○見藍國富受傷，乃騎
    車搭載藍國富至邱永仁醫院就醫，後轉送高雄醫學大學附設中和紀念醫院急救，
    惟仍因心臟大量出血造成出血性休克而於同日上午十一時卅分不治死亡；另藍國
    富為人解圍逃離現場後，甲○○即進入ＫＴＶ內拿廣告用之旗桿座一支，出ＫＴ
    Ｖ後適見丁○○遭丑○○以ＫＴＶ內椅子丟擲而跌倒在地，甲○○即以旗桿座揮
    向丑○○，惟丑○○閃開而未揮中。此時，丁○○承前開殺人之犯意，竟持前開
    摺疊刀刺入丑○○右胸部，致丑○○受有右胸穿刺傷併血胸、氣胸，傷口約深六
    公分達肺葉之刀傷。丑○○遭丁○○刺傷後，則由巳○○叫車送至高雄市立大同
    醫院急救，始倖免於難而未生死亡之結果。丁○○行兇後逃離現場，嗣於同年月
    九日為警通知到案，乃交出前開摺疊刀扣案。
二、案經藍國富之母己○○及丑○○，分別訴由高雄市政府警察局新興分局移送臺灣
    高雄地方法院檢察署檢察官偵查起訴。
    理  由
壹、有罪部分：
一、訊據被告丁○○，雖坦承持刀刺傷丑○○，但矢口否認有殺人犯意；另矢口否認
    有持刀刺殺藍國富之犯行，辯稱：伊用雙手捉住藍國富右手欲奪下手槍時，刀子
    是夾在伊左手掌，其時並未以刀刺藍國富，是於午○○持鋁棒打伊頭部時，才以
    刀子劃傷午○○手部（九十二年四月十四日本院訊問筆錄參照）。又伊因本案在
    押時，於九十二年五月六日上午卯○○及案發當時亦在現場之辰○○曾來會客，
    辰○○當時即向伊證實伊奪槍時所持之摺疊刀刀柄尚未打開，故伊不可能殺害藍
    國富（九十二年六月十二日自白狀參照）。而且伊係卯○○找去「錢櫃」ＫＴＶ
    助陣，並不是去唱歌，事後卯○○叫伊隱瞞此情。另甲○○在醫院時，亦曾聽到
    有人說當場不只伊一人持刀，且對方巳○○等人亦稱當場不只伊一人持刀，故殺
    害藍國富應該另有其人（九十三年七月九日審判筆錄參照）。此外，伊是受到丑
    ○○攻擊而跌倒，起來後出於自衛才持刀攻擊丑○○，並無殺害他的意思（九十
    三年七月九日審判筆錄參照）云云。
二、經查：
（一）殺害丑○○未遂部分：
  １、訊據被告丁○○坦承持刀刺丑○○右胸部一刀之事實，此部分並迭經告訴人丑
      ○○於警、偵訊時指訴綦詳，並於本院審理時結證明確（九十二年十二月廿九
      日審判筆錄參照），且有「錢櫃」ＫＴＶ現場監視錄影帶翻拍之照片七張（警
      卷第卅七至卅九頁），及高雄市立大同醫院丑○○診斷證明書兩紙（警卷第卅
      五頁、九十二年度偵字第九六三號卷第七十六頁）附卷可稽，另有摺疊刀一支
      扣案可證。故被告丁○○持扣案摺疊刀刺丑○○，至丑○○受有前開傷勢之事
      實，應可認定。
  ２、按刑法第二十三條規定：「對於現在不法之侵害，而出於防衛自己或他人權利
      之行為，不罰。但防衛行為過當者，得減輕或免除其刑。」故所謂正當防衛者
      係指對於現在進行中之不法侵害或攻擊行為所為之必要防衛，而以存在緊急防
      衛情狀（有侵害行為、是現在之侵害、不法之侵害），實行緊急防衛行為（即
      防衛行為必須是客觀必要、防衛行為不過當、出於防衛意思）為要件。經查，
      據丑○○證稱：伊看到藍國富被圍住，倒下的時候，我們衝上去，伊跑到藍國
      富的右手邊，拿「錢櫃」ＫＴＶ的椅子丟過去，但伊不知到打的是誰，也不知
      道有沒有打到人，而事後丁○○說伊有用椅子打到他。一開始伊是和持旗桿座
      的甲○○對抗，後來丁○○突然衝出來，拿刀刺向伊右胸。伊是於藍國富要離
      開時，跟甲○○發生衝突。於藍國富自巷子內離開後，因看到甲○○拿旗桿座
      ，以為甲○○要攻擊伊，所以上前抵抗。當時伊沒有注意到丁○○在何處，而
      甲○○持旗桿揮向伊之後，丁○○即拿刀刺伊。另外，甲○○是於伊丟椅子之
      後，才持旗桿揮向伊等語（九十二年十二月廿九日審判筆錄參照）。被告甲○○亦供稱：伊雖沒見到丑○○拿椅子丟向丁○○，但係因為看到丁○○跌倒，
      伊才拿旗桿座揮向丑○○等語（九十二年十二月廿九日審判筆錄參照）。而被
      告丁○○亦供稱：是丑○○先拿椅子攻擊伊，致伊跌倒，甲○○才持旗桿座揮
      他等語（九十二年十二月廿九日審判筆錄參照）。又伊是因為當時受到丑○○
      攻擊跌倒很緊張，起來後就攻擊他等語（九十三年七月九日審判筆錄參照）。
      本院互核丑○○、甲○○及丁○○前開之陳述，並參照前開監視錄影帶所翻拍
      之照片，則可以證明當時是丑○○欲幫藍國富解圍，乃持ＫＴＶ內之椅子丟向
      圍住藍國富之人，但此行為致使丁○○跌坐在地，甲○○乃持旗桿座揮擊丑○○，丁○○爬起後，即持刀刺向丑○○右胸部之過程事實。則據此事實可知，
      被告丁○○持刀刺向丑○○時，丑○○之攻擊行為業已結束，被告丁○○持刀
      攻擊行為，既非對現在不法之侵害所為，亦非出於防衛自己或他人權利之意思
      ，其持刀攻擊丑○○所為難認與刑法第二十三條所規定之正當防衛要件相符。
      故被告丁○○辯稱：出於防衛意思云云，並不足採。
  ３、再按，刑法上殺人與傷害人之區別，應以加害人有無殺意為斷，不能因與被害
      人素不相識，原無宿怨，即認為無殺人之故意（最高法院五十一年台上字第一
      二九一號判例意旨參照）。另刑法上之殺人罪，須行為人於行為時具有殺害之
      犯意，始足成立，而殺害犯意之有無，應斟酌行為人之動機、手段、被害人受
      傷處所是否致命部位，及傷痕之多寡，輕重如何等為判斷之基準，究不能單以
      其中一項作為認定之絕對標準（最高法院十九年上字第七一八號判例意旨參照
      ）。查被告丁○○持刀刺丑○○雖僅一刀，但所刺部位係右胸部，造成右胸穿
      刺傷，深達肋膜，造成肺出血，併血胸、氣胸之情，有高雄市立大同醫院前開
      丑○○之診斷證明書兩紙在卷可憑。另急救丑○○之大同醫院許博仁醫師證稱
      ：丑○○到醫院時休克，臉色蒼白，意識不清，右胸部上有一個二Ｘ一公分，
      深及胸腔、肺部，伊自胸腔內抽出７００ＣＣ血液，依學理推論，傷口深度是
      三至六公分等語（九十二年度偵字第一九七九號卷，第八十六、八十七頁，九
      十二年三月十二日偵訊筆錄參照）。據此足證被告丁○○係持刀刺向丑○○之
      人身要害致命部位，且丑○○被刺之傷勢嚴重。而前開丑○○受傷部位係人身
      要害，此為眾所週知之事實，故被告丁○○對於持刀刺向丑○○前開人身要害
      部位，雖僅一刀但仍足致人於死之事實，行為時應有認識，但仍決意為之。另
      被告丁○○據以行兇之前開扣案摺疊刀，其刀柄長十一公分、刀刃長七公分，
      此有高雄市政府九十二年一月廿七日高市府警保字第０９２０００５３８１號
      函之鑑驗結果及鑑驗相片附卷可稽（九十二年度偵字第一九七九號卷，第五十
      八－六十頁參照），則該刀刃僅長七公分之摺疊刀，被告竟持以刺入丑○○右
      胸要害處達三至六公分之深度，足認被告丁○○用力甚猛，其殺意甚堅。故其
      顯有殺害丑○○之犯意無訛。故被告丁○○辯稱：並無殺意云云，亦不足採信
      。
  ４、綜上所述，被告丁○○殺害丑○○未遂之犯行，事證明確，其所辯不足採信，
      其此部分犯行洵堪認定。
（二）殺害藍國富部分：
  １、查扣案折疊刀一支係被告於為警通知到案後，主動提出交給警方，並供承該摺
      疊刀即係伊用以刺傷丑○○之兇器之情，為被告丁○○所自承（九十二年度偵
      字一九七九號卷，第一、二頁，九十二年一月九日警訊筆錄參照）。雖然該摺
      疊刀經送鑑驗進行血跡檢測，呈陰性反應，顯示已無血跡殘留，而且進行ＤＮ
      Ａ檢測，亦無法分析出ＳＴＲ型別，此有高雄市政府警察局九十三年一月十四
      日鑑驗書及該局九十三年二月十日高市警鑑字第○九三○○○七九三七號函各
      一紙附卷可稽（本院審判（二）卷參照）。但被告丁○○自承案發後至交給警
      方前，曾清洗該摺疊刀等語（九十二年度偵字第九六三號卷，第四十九頁背面
      ，九十二年一月十四日偵訊筆錄參照），故該摺疊刀係業經被告李勇清洗乾淨
      ，而無法檢驗出血跡反應及進行ＤＮＡ檢測，自屬合理。再查，該摺疊刀之外
      觀特徵業如前述（參閱「理由」壹、二、（一）、３部分）。而藍國富之死因
      為右胸刀刺傷。其所受之右胸刀傷特徵為：右胸有刀刺傷壹處，穿透肋骨、心
      包膜至心臟左心室部位，深度約六．一公分，形成心包膜內血液填塞，最後因
      心臟大量出血造成出血性休克而死亡，此有台灣高雄地方法院檢察署，九十二
      年一月九日死者藍國富之解剖紀錄報告一份附卷可稽（九十二年度相字第五號
      卷，第十七－卅頁參照）。而本院將該摺疊刀送法務部法醫研究所鑑定其與死
      者藍國富死亡之關係，法醫研究所鑑定意見稱：「檢送摺疊刀一把為壹多種工
      具包括鋸齒、開罐齒、探針狀及老虎鉗頭及刀刃器，較可能為刀刃器，其單刃
      之刀刃部長七公分，呈前尖、中寬、基柄部微窄些，最寬處為距刀尖二．五公
      分處之刀寬為一．八公分，其除刀刃近刀柄處為一．五公分，由此摺疊刀之刀
      寬、刀刃長度均不超越傷口之寬、深及單刃傷口等均呈不相違背之符合狀。再
      由檢送摺疊刀之刀背附有老虎鉗之把手尖端處，似可造成死亡藍國富胸前刀傷
      中頭端刀柄之印痕，此把摺疊刀確似吻合藍國富胸前之穿刺傷口。」等語，此
      有法醫研究所九十三年五月七日法醫理字第０９３００００６３５號函所附之
      鑑定意見可憑（本院審判（二）卷參照）。綜上所述，扣案之摺疊刀與死者藍
國富致命之胸部穿刺傷口相符，而可能為殺害藍國富之兇刀。
  ２、另查，藍國富受傷後，騎車搭載藍國富就醫之乙○○稱：藍國富在送醫途中曾
      向伊說傷是對方造成的等語（九十二年度偵字第九六三號卷，第四十九頁，九
      十二年一月十四日偵訊筆錄、第六十二頁，九十二年一月十七日偵訊筆錄、九
      十二年七月三日本院訊問筆錄等參照）。且其結證稱：伊看到藍國富時，藍國
      富後方並無人追他等語（九十二年十二月廿九日審判筆錄參照）。則藍國富於
      離開遭包圍奪槍之現場時，並未遭他人追擊，其所受之傷勢，應係於遭人包圍
      奪槍時所造成之事實，應可認定。雖然藍國富開槍及遭包圍奪槍之現場，並未
      發現藍國富之血跡，而其血跡係起於中華三路一四七巷通往文武一街之巷內，
      此有高雄市政府警察局刑事鑑識中心刑案現場勘查報告一份可憑，但參諸丑○○於遭被告丁○○刺傷後逃離現場，至被巳○○攔車送醫時為止，均不知其業
      已受傷，而且現場亦無丑○○之血跡，直至丑○○在車上時胸部流出許多血液
      才知已受傷之情，此業經丑○○及巳○○二人所證述明確（九十二十二月廿九
      日、九十三年七月九日本院審判筆錄參照），並有前開刑案現場勘查報告可稽
      。故藍國富於前開時、地受傷後，現場並未留有血跡之情，亦非與常情不符。
  ３、再查：
  （１）午○○雖曾指訴稱：伊有發現對方一、二人持刀云云（九十二年度偵字第九
        六三號卷，第七十頁背面，九十二年一月十七日偵訊筆錄參照）。但其後則
        改稱：除被告丁○○外，伊沒有看到何人持刀云云（九十二年度偵字第一九
        七九號卷，第七十頁背面，九十二年二月十八日偵訊筆錄參照）。另於本院
        訊問時，則又稱：確定當時只有丁○○一人持刀云云（本院九十二年五月八
        日訊問筆錄、九十二年十二月廿九日審判筆錄參照）。後經本院再質問其對
        於現場多少人持刀一節為何前後供述不一時，其又改稱：當時很亂，所以伊
        並不確定等語（九十二年十二月廿九日審判筆錄參照）。故其對於現場有多
        少人持刀一節所述前後不一致，而午○○係死者藍國富之弟，衡情自有可能
        隨案情發展而為有利於死者藍國富而不利於被告丁○○之陳述，故其前開前
        後不一致之供述，應不足以作為認定本案事實之依據。
  （２）巳○○於偵查中先供稱：當時伊有看到丁○○拿一把摺疊刀，卯○○拿類似
        瑞士刀云云（九十二年度偵字第九六三號卷，第七十一頁背面，九十二年一
        月十七日偵訊筆錄參照）。又供稱：伊有看見二、三支刀子，絕不只一支，
        拿刀子的人是站在外面之人，圍住藍國富的人是否有持刀？伊不確定，但趕
        開他們後就看見刀子云云（九十二年度偵字第一九七九號卷，第五十五頁背
        面，九十二年一月卅日偵訊筆錄參照）。後於本院審理中訊問時，先供稱：
        伊可以確定丁○○當時站在藍國富旁邊有持刀，另印象中有其他人持刀，但
        當時現場很混亂，伊無法確定還有何人持刀云云（九十二年五月八日本院訊
        問筆錄參照）。後又結證稱：伊於拿高爾夫球桿打圍住藍國富之人後，於丁○○與丑○○打架時看到靠近「錢櫃」ＫＴＶ大門右手邊有二、三人持刀，
        但這些持刀之人都沒靠近藍國富被圍住的現場即「全家」便利商店這邊。另
        可能是卯○○與藍國富在搶槍時，伊誤認所搶的槍是卯○○的刀，故才於偵
        查中說卯○○拿刀，但伊偵查時也不曾說卯○○拿瑞士刀云云（九十三年七
        月九日審判筆錄參照）。據上可知，其對於現場有多少人持刀一節所述前後
        亦不一致，而巳○○係死者藍國富之友人，衡情亦有可能隨案情發展而為有
        利於死者藍國富而不利於被告丁○○之陳述，故其前開前後不一致之供述，
        亦不足以作為認定本案事實之依據。
  （３）另丑○○於警訊時，警方訊問：「對方持有何兇器？」時，其回答稱：「對
        方持有一把短刀。」云云（警卷第五頁背面，九十二年一月一日警訊筆錄參
        照）。但於本院審理時則證稱：確定當時有二、三人持刀，但不確定圍在藍
        國富旁邊之人否持刀？也不確定是何人刺傷藍國富云云（九十二年十二月廿
        九日審判筆錄參照）。故其對於現場有多少人持刀一節所述前後亦不一致，
        而丑○○亦係死者藍國富之友人，衡情亦有可能隨案情發展而為有利於死者
        藍國富而不利於被告丁○○之陳述，故其前開前後不一致之供述，亦不足以
        作為認定本案事實之依據。
  （４）另被告甲○○雖於本院審判時供稱：當場伊有看到有二、三個年輕人持刀，
        但那些人伊不認識，也不清楚他們是那一方的人？伊看到的刀子是長約卅公
        分的短刀，之前不曾提及此節，是因為當時並不知道他們屬於那一方的人。
        另在醫院時，曾聽到有人說還其他人拿刀，但沒聽到誰殺了藍國富云云（九
        十三年七月九日審判筆錄參照）。但對於此事實，甲○○在此之前，從未提
        出，且其又係被告丁○○之友人，故其前開所述，是否可信，尚有疑義？惟
        不論甲○○前開所述是否可信，但據其所述其在現場曾目睹之短刀，係長約
        卅公分之刀子，則其長度特徵顯然與殺害藍國富所用之兇刀特徵不符，故其
        所述，並無法作為對被告丁○○有利之證據。
  （５）再查，被告丁○○於警訊時供承：當時伊持有摺疊刀一把，而卯○○沒有持
        任何兇器等語（九十二年度偵字第一九七九號卷，第一頁背面，九十二年一
        月九日警訊筆錄參照），又於偵查中檢察官問：「你們這一夥人，分別持何
        武器？」其答稱：「只有我持摺疊刀。」（九十二年度偵字第九六三號卷，
        第五十頁，九十二年一月十四日偵訊筆錄參照）後其於本院審理中雖辯稱：
        另有其他人持刀云云，但其仍自承：伊在現場時，未看到有其他人持刀等語
        （本院九十三年七月九日審判筆錄參照）。故被告丁○○前開辯稱：另有他
        人持刀云云，此應係其事後推測之詞，且與其於警、偵訊時所供不相符合，
        其所辯是否可採？亦不無可疑。
  （６）而卯○○除於偵查中檢察官訊問：「你們這一夥人有持何種武器？」其答稱
        ：「沒有。只有丁○○持刀，這是事後才知道的。」（九十二年度偵字第九
        六三號卷，第四十九頁，九十二年一月十四日偵訊筆錄參照。）而曾對現場
        何人持刀一節有所供述外，卯○○不曾供稱現場除丁○○外，另有其他持刀
        之人之事實。
  （７）另寅○○於警訊時稱：當天伊與卯○○、甲○○、壬○○、子○○和卯○○
        的女友「阿媚」（即庚○○○）等六人一起去「錢櫃」唱歌，預約九點的包
        廂，我們六人在大門口等候。八點卅分許，藍國富從我們後方走來，拿槍並
        對空鳴一槍，再把槍對準卯○○準備要再開槍，卯○○見狀要搶槍，我們共
        五人一同衝上前抓住藍國富的槍，我們與他拉扯至「錢櫃」旁的「全家」便
        利商店巷口，我們拉住藍國富的手及槍，但藍國富槍口朝下不放，又朝地上
        開了一槍，他一直掙扎到中華三路馬路上，又朝地上開一槍，後來又有三至
        四名男子，分持鋁棒、高爾夫球桿、雨傘等物品毆打我們，毆打我們約三分
        鐘，我們五人就四散分開，……我們五人都未持兇器，五人也未搶下藍國富
        的槍等語（警卷第十五、十六頁，九十二年一月一日警訊筆錄參照）。其偵
        訊時稱：未目睹藍國富如何被刺傷等語（九十二年度偵字第一九七九號卷，
        第七十三頁，九十二年二月十八日偵訊筆錄參照）。又於本院審理時稱：當
        場有何人持刀伊不清楚等語（九十二年五月廿日本院訊問筆錄參照）。綜合
        寅○○前開所述，及參諸被告丁○○自承：係藍國富開第二槍後才自機車上
        拿刀上前參與奪槍之情，可知寅○○前開所稱「未持兇器的五人」，並不包
        括被告丁○○。雖然寅○○在現場時，也未注意到有何人持刀一節，但其所
        述仍不足為被告丁○○有利之認定。
  （８）另壬○○及子○○二人雖均稱：藍國富對空開一槍後，即躲入「全家」便利
        商店，並未參與奪槍云云，此部分與寅○○前開所述，並不相符，而是否可
        信，不無疑義。但其二人對於現場是否有其他人持刀一情，仍未為被告丁○○有利之供述，故其二人所述，亦不足為被告丁○○有利之認定。
  （９）證人辛○○及辰○○二人均證稱：當天卯○○邀唱歌，而由辰○○騎車載辛○○前往，到達後辛○○先下車，辰○○先去停車，一會聽到槍聲，就回家
        了云云（九十二年六月十七日、同年七月十七日本院訊問筆錄參照）。但二
        人所證之情節與證人即被告丁○○女友戊○○及庚○○○二人所證有所出入
        （九十二年六月十七日本院訊問筆錄參照），而是否可以採信，亦不無可疑
        。但二人亦未證述，現場是否尚有其他人持刀一節，而亦不足為被告丁○○
        有利之認定。
  （１０）綜上所述，除巳○○及被告甲○○二人供述現場尚有其他持刀之人外，其
        他之人均未為此如之供述，而據巳○○及甲○○二人所述之其他持刀之人，
        均非當時靠近藍國富之人，且甲○○所供述其他持刀之人所持之刀子，與刺
        殺藍國富之刀子，特徵並不相符，業如前述。參諸被告丁○○曾自承當場只
        有其一人持刀等語，而於事後聽聞其他人之供述後，才辯稱：另有其他人持
        刀云云，足認縱使現場另有其他持刀之人，但刺殺藍國富之人，仍以被告丁○○最為可能，而且也不足為被告丁○○有利之認定。
  ３、另午○○於持鋁棒上前欲解藍國富之圍時，曾遭被告丁○○持扣案之摺疊刀劃
      傷，此業經午○○指訴綦詳，並有大東醫院午○○診斷證明書一紙附卷可稽（
      九十二年偵字第九六三號卷，第七十三頁參照）。被告丁○○雖曾否認此情，
      但其後亦坦承此犯行（傷害午○○部分業經撤回告訴），另丁○○亦自承：係
      於藍國富開第二槍後才自機車上拿刀上前參與奪槍等語，業如前述。故被告丁○○於參與搶奪藍國富之手槍時，即已持有扣案摺疊刀之事實即可認定。
  ４、末查，檢察官於偵查中曾對被告丁○○實施測謊鑑定，而被告丁○○對回答：
      「有關本案，案發當時，你有沒有拿刀刺藍國富？」之問題時，其回答：「沒
      有。」呈不實反應。此有高雄市政府警察局九十二年三月廿七日高市警鑑字第
      （０９２）0000000號測謊鑑驗通知一份附卷可稽（九十二年度偵字第
      一九七九號卷，第九十八－一百零一頁及審判（二）卷）。
  ５、綜上所述，扣案摺疊刀之特徵與致藍國富於死之刀傷相吻合；被告丁○○於眾
      人搶奪藍國富手槍時，即持有該摺疊刀，其時並持該刀劃傷午○○；而其曾自
      承現場僅其一人持刀，另據在場之人之供述，又無法證明現場有其他人，持有
      與藍國富致死刀傷特徵相符之刀子，或曾持刀靠近藍國富；而被告丁○○否認
      持刀刺藍國富之供述，經測謊鑑定又呈說謊反應。故足證致藍國富死亡之刀傷
      ，係被告丁○○持扣案摺疊刀所為。
  ６、再者，被告丁○○持前開摺疊刀上前參與其他人搶奪藍國富手槍時，藍國富對
      其他人及被告丁○○，並無攻擊行為，而被告丁○○仍持刀刺殺藍國富，則其
      顯非對於現在不法之侵害所為之防衛行為，參諸前開正當防衛之說明，被告丁○○所為，亦與刑法正當防衛之要件不符。又藍國富所受致死之刀傷入口，距
      離頭頂四十七公分，距離前中線往右三．五公分，於右胸部有壹刀刺傷，傷口
      打開為三Ｘ一．二公分大小，閉合為三．八公分，深度為六．一公分，此有前
      開解剖紀錄報告在卷可稽，可證被告丁○○係刺向藍國富之人身要害部位。而
      前開藍國富刀傷部位係人身要害，此又係眾所週知之事實，故被告丁○○對於
      持刀刺向藍國富前開人身要害部位，雖僅一刀但仍足致人於死之事實，行為時
      亦應有認識，但仍決意為之。另被告丁○○據以行兇之前開扣案摺疊刀，其刀
      柄長十一公分、刀刃長七公分，此有前開高雄市政府之鑑驗結果及鑑驗相片附
      卷可稽，則該刀刃僅長七公分之摺疊刀，被告竟持以刺入藍國富要害處達六．
      一至六公分之深度，足認被告丁○○用力甚猛，其殺意甚堅。故其顯有殺害犯
      意無訛。則被告丁○○此部分否認犯行所辯，不足採信，此部分犯行，事證明
      確，亦堪認定。
三、核被告丁○○持刀刺殺藍國富，係犯刑法第二百七十一條第一項之殺人罪；其持
    刀刺傷丑○○而未遂，係犯同條第二項、第一項之殺人未遂罪。其先後二次殺人
    及殺人未遂行為，時間緊接，所犯基本構成要件相同，顯係出於概括之犯意為之
    ，為連續犯，爰依刑法第五十六條之規定論以較重之殺人罪，並加重其刑（大法
    官會議釋字第一五二號解釋、最高法院六十七年六月廿日第六次暨第七次刑事庭
    庭推總會議決議（一）、最高法院三十二年度上字五八九號判例意旨參照）。審
    酌被告所為造成一死、一傷，其犯罪所生之損害不輕，且犯後否認部分犯行，犯
    後態度不佳，惟本案起因於死者藍國富持槍挑釁，被告年輕氣盛，血氣方剛，一
    時衝動而行兇之犯罪動機，惡性尚非重大等，及其他一切情狀，爰量處如主文所
    示之刑，以示懲儆。扣案之摺疊刀經送鑑並非違禁物，且係被告父親李金坤所有
    ，而非被告所有，業據被告所供承，爰不另為沒收之宣告附此敘明。
貳、無罪及公訴不受理部分：
一、公訴意旨另以：當丑○○及被告午○○、巳○○，在車內見藍國富遭對方包圍拉
    扯時，被告午○○即持鋁棒，被告巳○○持高爾夫球棒，丑○○徒手，三人自停
    車處穿越中華三路衝向藍國富被壓制處，其中被告午○○、巳○○二人奔至壓制
    藍國富處，即分別揮舞鋁棒、高爾夫球桿擊中卯○○，繼而被告午○○又以球棒
    擊中被告丁○○，致卯○○受有頭部外傷合併腦震盪、顏面多處挫擦傷、左耳出
    血等之傷害，被告丁○○受有右顳皮下浮腫、上唇血腫等之傷害，被告丁○○並
    隨即持前開摺疊刀猛刺被告午○○右肘，致午○○受有右肘裂傷、肌纖維斷裂等
    之傷害，繼而被告丁○○自壓制藍國富處走向「錢櫃」ＫＴＶ門口之玄關，爬上
    階梯時先跌一交，爬起來後走向已在玄關之被告甲○○，丑○○亦爬上階梯走向
    被告甲○○，詎被告甲○○，竟基於幫助殺人之犯意，持「錢櫃」ＫＴＶ沉重之
    旗竿座揮向丑○○，並擋住丑○○去向，此時位在被告甲○○旁邊的被告丁○○
    明知人體胸腔係脆弱、重要且受刀穿刺可致死之器官，竟又基於殺人之犯意，以
    左手抓住丑○○之肩膀，右手持刀猛刺入丑○○之右胸，致丑○○受有右胸穿刺
    傷併血胸、氣胸，傷口約六公分深達肺葉，造成肺出血等之嚴重傷害，丑○○受
    刺後即轉身逃離，傷勢嚴重，經巳○○迅即送醫急救，始倖免於難。因認被告午
    ○○、巳○○及丁○○（殺害丑○○未遂部分除外）此部分所為，係犯刑法第二
    百七十七條傷害罪，被告午○○及巳○○二人並為共同正犯。另被告甲○○所為
    ，則係犯刑法第二百七十一條殺人罪之幫助犯云云。
二、按犯罪事實應依證據認定之，無證據不得認定犯罪事實，不能證明被告犯罪或其
    行為不罰者，應諭知無罪之判決，刑事訴訟法第一百五十四條第二項及第三百零
    一條第一項分別定有明文。另按在訴訟上用以證明事實之證據，須於通常一般之
    人均不致於有所懷疑，而得確信其為真實之程度者，始得據以為有罪之認定；倘
    其證明尚未達到此一程度，而有合理之懷疑存在，致使無從為有罪之確信時，即
    應為無罪之判決（最高法院七十六年度台上字第四九八六號判例意旨參照）。又
    按告訴乃論之罪，告訴人於第一審辯論終結前，得撤回其告訴，又告訴乃論之罪
    其告訴經撤回者，應諭知不受理之判決，刑事訴訟法第二百三十八條第一項、第
    三百零三條第三款分別定有明文。
三、被告甲○○無罪部分：
（一）訊據被告甲○○，堅決否認有何幫助殺人犯行，辯稱：當時伊與卯○○等人上
      前欲奪下藍國富的手槍，在對面加油站車上又下來四、五人，分持鋁棒、高爾
      夫球桿與雨傘衝過來毆打我們，伊立即衝入「錢櫃」內拿出旗桿座，出來後看
      到丁○○被打到跌倒，乃跑過去助陣把對方打跑。伊並無幫助丁○○殺害丑○○之犯意等語。
（二）經查，告訴人丑○○證稱：藍國富要離開時，伊看到甲○○持旗桿座，因伊離
      甲○○最近，以為甲○○要攻擊伊，伊乃走上「錢櫃」ＫＴＶ前的階梯，與甲○○發生衝突。此時，伊並未注意到丁○○在何處，伊之前曾丟椅子，但不是
      刻意要攻擊誰，且伊沒有注意到丁○○當時是否因伊丟椅子而跌倒。一開始伊
      是否甲○○在對抗，伊向前衝撞拿旗桿座的人後，丁○○就突然衝出來，丁○○以手揮向伊時，伊也不知道丁○○手上有刀，之後伊轉頭就跑，也沒有人追
      伊。而且甲○○揮旗桿座時，伊閃開並未揮到伊等語（九十二年十二月廿九日
      本院審判筆錄參照）。則被告甲○○前開辯解，與被告丁○○及告訴人丑○○
      二人所述相符。另被告丁○○亦稱：當時丑○○先拿椅子攻擊伊，致使伊跌倒
      ，甲○○才持旗桿坐揮他等語（九十二年十二月廿九日本院審判筆錄參照）。
      此外，依卷附現場監視錄影帶所翻拍之照片雖顯示被告丁○○刺殺丑○○時，
      被告甲○○雖係緊靠在丑○○身邊，但其中並未顯示被告丁○○於刺殺丑○○
      時，被告甲○○有同時持旗桿座揮向丑○○或阻擋丑○○逃離之舉止之情事，
      且丑○○遭被告丁○○刺傷後，即逃離現場，被告甲○○亦無追擊行為，則監
      視錄影帶所顯示內容，亦與被告甲○○所辯並無不符之處。再依據前開丑○○
      之診斷證明書可知，丑○○除受刀傷外，並無旗桿座所造成之傷害，故被告甲○○此部分所辯，亦可以採信。則被告甲○○持旗桿座揮向丑○○時，顯係基
      於單獨傷害之犯意，而非出於幫助被告丁○○殺害丑○○之犯意甚明。此外，
      別無其他證據足證被告甲○○有幫助被告丁○○殺害丑○○之犯行，參諸前引
      法條及最高法院判例意旨之說明，自不能遽予認定被告甲○○此部分之犯行，
      而應為無罪之諭知。
四、被告丁○○、午○○，巳○○公訴不受理部分：
    被告丁○○被訴傷害午○○部分，及被告午○○、巳○○二人被訴傷害卯○○、
    丁○○部分，雖經檢察官提起公訴，認被告三人係分別犯刑法第二百七十七條第
    一項之傷害罪嫌，但該罪依同法第二百八十七條前段之規定，為須告訴乃論之罪
    ，茲據告訴人午○○、卯○○及丁○○三人於本院九十二年十一月六日行準備程
    序時，分別聲請撤回其告訴，業經本院記載於準備程序筆錄在卷可按，揆諸前開
    法條之說明，該部分自應諭知不受理之判決。
據上論斷，應依刑事訴訟法第二百九十九條第一項前段、第三百零一條第一項、第三
百零三條第三款，刑法第五十六條、第二百七十一條第一項，判決如主文。
本案經檢察官丙○○到庭執行職務。
中      華      民      國    九十三    年      七      月    二十三    日
                              臺灣高雄地方法院刑事庭
                                  審判長法官  邱明弘
                                        法官  胡宜如
                                        法官  廖建瑜
如不服本判決，應於判決送達後十日內，向本院提出上訴狀。
右正本證明與原本無異。
                                      書記官  顏宗貝
中      華      民      國    九十三    年      七      月    二十三    日
中華民國刑法第二百七十一條
 (普通殺人罪)
殺人者，處死刑、無期徒刑或十年以上有期徒刑。
前項之未遂犯罰之。
預備犯第一項之罪者，處二年以下有期徒刑。
